臺灣士林地方法院民事判決
106年度簡上字第194號
上  訴  人  陳怡均  
            陳彥儒（即陳玉霙之承當訴訟人、陳蘇宗之承受訴
            訟人）  

視同上訴人  許麗芬  

            許竹夫  
            陳志榮  
            陳志祥  




            黃信雄  
            陳郭德  
            藍美惠（即陳麗鄉、陳美妙之承當訴訟人）


追 加被 告  許忠信  

上  訴  人
兼上列十人
共      同                                      
訴訟代理人  陳盈臻  
兼複代理人  陳玉梅  

上  訴  人  陳玉玲（即陳蘇宗之承受訴訟人）

            陳亮瑜（即陳蘇宗之承受訴訟人）


            陳冠州（即陳蘇宗之承受訴訟人）

            陳俞安（即陳蘇宗之承受訴訟人）

視同上訴人  陳萬得  
訴訟代理人  陳美美  
視同上訴人  郭勝群  

兼上列一人
訴訟代理人  郭秀枝  
視同上訴人  陳健利  
            陳明惠  
            曹榮吉  
            陳李玉燕
視同上訴人  陳美惠  
兼上列二人
訴訟代理人  陳進盛  
視同上訴人  陳志淵  
            陳宥慈（原名陳佩縈）



兼上列二人
共      同
訴訟代理人  周錦蘭  
視同上訴人  陳健一  
            陳健興  

            陳健仁  
            勝陽建設股份有限公司


法定代理人  鄭伊莉  
訴訟代理人  趙亦霜  
視同上訴人  許志誠  

訴訟代理人  許垚順  

視同上訴人  陳麗娜  

            陳科名  
兼上列二人
共      同
訴訟代理人  陳宏文  

視同上訴人  林碧玉  
訴訟代理人  陳志曜  

視同上訴人  賴煥文（即賴曹澄子及賴君約之承受訴訟人）

            賴韻如（即賴曹澄子及賴君約之承受訴訟人）

兼上列二人
共      同
訴訟代理人  賴民扶（即賴曹澄子及賴君約之承受訴訟人）

被 上訴 人  許忠晋  

上列當事人間分割共有物事件，上訴人對於中華民國106年5月12
日本院士林簡易庭105年度士簡字第1050號第一審判決提起上訴
，本院於111年9月6日言詞辯論終結，判決如下：
    主  文
一、原判決廢棄。
二、兩造共有坐落臺北市○○區○○段○○段00地號土地（面積866平
    方公尺）准予依如附圖三丁案所示方法進行分割，即：
  ㈠編號A部分土地（面積190.34平方公尺），分歸陳健利、周錦
    蘭、陳志淵、陳宥慈、陳健一、陳健興、陳健仁、林碧玉、
    陳明惠取得，並按如附表三之A所示應有部分比例保持共有
    。
  ㈡編號B部分土地（面積108.25平方公尺），分歸郭勝群、郭秀
    枝取得，並按如附表三之B所示應有部分比例保持共有。
  ㈢編號C部分土地（面積567.41平方公尺），分歸許忠晋、陳怡
    均、陳玉梅、陳玉玲、陳亮瑜、陳冠州、陳俞安、陳彥儒、
    陳盈臻、陳萬得、許麗芬、許竹夫、曹榮吉、陳李玉燕、陳
    進盛、陳美惠、陳志榮、陳志祥、黃信雄、勝陽建設股份有
    限公司、許志誠、陳郭德、陳宏文、陳麗娜、陳科名、賴煥
    文、賴韻如、賴民扶、藍美惠、許忠信取得，並按如附表三
    之C所示應有部分比例保持共有。
三、如附表五所示應給付補償之人應補償如附表五所示應受補償
    之人如附表五所示補償金額。　
四、第一審訴訟費用新臺幣捌仟壹佰參拾元、第二審訴訟費用新
    臺幣壹拾伍萬貳仟參佰玖拾伍元，由兩造按附表一所示應有
    部分比例負擔。
    事實及理由
甲、程序事項：
壹、按訴訟標的對於共同訴訟之各人必須合一確定者，共同訴訟
    人中一人之行為有利益於共同訴訟人者，其效力及於全體，
    民事訴訟法第56條第1項第1款前段定有明文。又共有物之分
    割，於共有人全體有法律上之利害關係，須共有人全體始得
    為之，故請求分割共有物之訴，屬於民事訴訟法第56條第1
    項所稱訴訟標的對於共同訴訟之各人必須合一確定者，共同
    訴訟人中之一人對於第一審判決提起上訴，係為有利益於其
    他共同訴訟人之行為，依同條項第1款之規定，其效力及於
    未提起上訴之其他共同訴訟人，自應列其他共同訴訟人亦為
    上訴人（最高法院42年台上字第318號判決意旨參照）。本
    件被上訴人於原審以其餘共有人為被告，請求裁判分割共有
    物即坐落臺北市○○區○○段○○段00地號土地（下稱系爭土地）
    ，其訴訟標的對於共有人即共同訴訟之各人必須合一確定。
    原審判決後，雖僅上訴人提起上訴，惟形式上有利益於共同
    訴訟人，依上開規定及判決意旨，上訴之效力及於原審其餘
    共同被告，其餘共同被告雖未提起上訴，仍應視同上訴。　
    　
貳、次按於第二審為訴之變更或追加，非經他造同意，不得為之
    ，但該訴訟標的對於數人必須合一確定時，追加其原非當事
    人之人為當事人者，不在此限，民事訴訟法第446條第1項、
    第255條第1項第5款定有明文。查被上訴人係於民國105年1
    月27日提起本訴（見原審卷㈠第4頁），而系爭土地之原共有
    人許麗珍於104年10月9日既已死亡，並經其繼承人許忠信辦
    理系爭土地應有部分之繼承登記（見本院卷㈠第295頁、卷㈡
    第107頁），被上訴人於107年5月17日具狀追加許忠信為被
    告，並撤回對許麗珍之起訴（見本院卷㈠第289至293頁），
    核與上開規定相符，應予准許。
參、再按當事人死亡者，訴訟程序在有繼承人承受其訴訟以前當
    然停止；聲明承受訴訟，應提出書狀於受訴法院，由法院送
    達於他造，民事訴訟法第168條、第176條分別定有明文。經
    查：
一、原共有人賴曹澄子於106年1月26日死亡，經原審裁定由視同
    上訴人賴君約、賴煥文、賴韻如、賴民扶承受訴訟（見原審
    卷㈢第16頁），嗣賴君約於108年1月11日死亡，其法定繼承
    人賴煥文、賴韻如、賴民扶於108年5月7日具狀聲明承受訴
    訟（見本院卷㈡第152、163頁），核與上開規定相符，應予
    准許。又賴民扶雖已於106年4月24日分割繼承取得賴曹澄子
    所遺系爭土地之應有部分1/128，惟其既未依法聲請承當訴
    訟，其他繼承人即不因此脫離訴訟繫屬，故本件仍應列賴煥
    文、賴韻如為視同上訴人，並為判決，然對賴民扶已取得之
    上開應有部分，不生影響，併此敘明。
二、另上訴人陳蘇宗於109年12月21日死亡，其法定繼承人陳玉
    玲、陳彥儒、陳俞安、陳亮瑜、陳冠州於110年5月7日具狀
    聲明承受訴訟（見本院卷㈢第375至387頁），亦核與前揭規
    定相符，應予准許。
肆、又按訴訟繫屬中為訴訟標的之法律關係，雖移轉於第三人，
    於訴訟無影響。前項情形，第三人經兩造同意，得聲請代移
    轉之當事人承當訴訟；僅他造不同意者，移轉之當事人或第
    三人得聲請法院以裁定許第三人承當訴訟，民事訴訟法第25
    4條第1、2項定有明文。查系爭土地之原共有人即視同上訴
    人陳玉霙於106年10月30日將其所有系爭土地應有部分1/96
    移轉登記予上訴人陳彥儒（見原審卷㈠第58至59頁、本院卷㈡
    第106至107頁）；原共有人即視同上訴人陳麗鄉、陳美妙於
    106年11月17日將其等所有系爭土地應有部分各1/120移轉登
    記予訴外人藍美惠（見原審卷㈠第55頁、本院卷㈡第107頁）
    ，經陳彥儒、藍美惠具狀向本院聲請承當訴訟（見本院卷㈡
    第90至91頁），本院業依上開規定裁定陳彥儒為陳玉霙之承
    當訴訟人；藍美惠為陳麗鄉、陳美妙之承當訴訟人，續行本
    件訴訟（見本院卷㈡第277至280頁）。
伍、另按不變更訴訟標的，而補充或更正事實上或法律上之陳述
    者，非為訴之變更或追加，民事訴訟法第256條定有明文。
    而裁判分割共有物，屬形成判決，法院定共有物之分割方法
    ，固應斟酌當事人之聲明、共有物之性質、經濟效用及全體
    共有人之利益等，而本其自由裁量權為公平合理之分配，但
    並不受當事人聲明、主張或分管約定之拘束（最高法院93年
    度台上字第1797號裁定意旨參照）。是以當事人主張之分割
    分案，僅為攻擊防禦方法，縱使於訴訟中分割方案有所變更
    ，亦僅屬更正事實上之陳述，非訴之變更或追加。查被上訴
    人係依民法第823條、第824條規定，起訴請求依原審判決原
    物分割系爭土地，經原審判決變賣分割（見本院卷㈠第11至2
    7頁），上訴人不服提起上訴後，請求依附圖三丁案（下簡
    稱丁案）所示方法進行分割（見本院卷㈣第232至233頁）；
    視同上訴人郭秀枝、郭勝群（下合稱郭秀枝等2人）則請求
    依附圖二丙案（下簡稱丙案）所示方法進行分割（見本院卷
    ㈣第233頁），被上訴人對丙案或丁案所示分割方法均表示同
    意（見本院卷㈣第529頁），此僅係關於系爭土地分割方案之
    更異，依上開裁定意旨及說明，無涉及訴之變更或追加，併
    此說明。 　　
陸、本件上訴人陳玉玲、陳亮瑜、陳俞安；及視同上訴人陳志淵
    、陳宥慈、周錦蘭、陳健一、陳健興、陳健仁、勝陽建設股
    份有限公司（下稱勝陽公司）、林碧玉、藍美惠經合法通知
    ，無正當理由均未於言詞辯論期日到場，經核無民事訴訟法
    第386條各款所列情形，爰依被上訴人聲請，由其一造辯論
    而為判決。
乙、實體事項：
壹、被上訴人主張：
一、系爭土地面積866平方公尺，為兩造所共有，應有部分如附
    表一編號1至39所示，而系爭土地之使用分區為第三種住宅
    區，依其使用目的並無不能分割之情事，且兩造亦未以契約
    約定不分割之期限，因無法達成協議分割，為求土地充分利
    用，爰依民法第823條第1項前段規定，訴請裁判分割。
二、又如附圖一所示未辦理保存登記之編號A、C建物為郭勝群所
    有；編號B、H建物為陳明惠所有；編號D、E、F、G建物為郭
    秀枝所有；編號I、J建物為陳健一、陳健興、陳健仁、陳麗
    鄉、陳美妙（下稱陳健一等5人）所有；編號K、L建物為陳
    建利所有；編號M所示建物為陳志榮、陳志祥、黃信雄（下
    稱陳志榮等3人）所有；編號N建物為林碧玉所有，占用系爭
    土地總面積共計769.48平方公尺，占用比例高達88.85%，惟
    上開占用人之應有部分約為38.92%，造成少數共有人占有大
    部分之系爭土地不合理情形，其餘61.08%共有人從未使用系
    爭土地，且上開建物建築於70年前，為鐵皮屋或磚造平房，
    甚為老舊，經濟價值不高，系爭土地位於臺北市士林區社中
    街路旁，附近商家林立，系爭土地於105年1月之每平方公尺
    公告現值達新臺幣（下同）187,300元，系爭土地與其上建
    物價值顯不相當，雖共有人陳萬得等人訴請郭秀枝等人拆屋
    還地，經本院97年度重訴字第309號判決駁回原告之訴確定
    在案（下稱另案確定判決），然該判決所認定之默示分管契
    約在分割共有物訴訟應不予考量，系爭土地分割時不應遷就
    上開建物現況，為保障大多數未占用系爭土地共有人權益，
    使其等能分得土地，有效利用系爭土地，上開建物於分割時
    自無保留之必要，故本件應以上開原則進行原物分割，為此
    ，爰依民法第823條、第824條規定提起本訴，並同意採丙案
    或丁案所示方法進行分割等語。
貳、上訴人及視同上訴人、追加被告方面：
一、上訴人陳怡均、陳彥儒、陳盈臻、陳玉梅；視同上訴人許麗
    芬、許竹夫、陳志榮、陳志祥、黃信雄、陳郭德、藍美惠；
    追加被告許忠信則以：（見本院卷㈣第232至233頁）
　㈠系爭土地多數共有人希望原物分割，且原物分割亦無困難之
    情形，應採丁案所示方法進行分割較為妥適，而兩造所分得
    之土地與原應有部分有如附表三所示價值之差額，經計算後
    如附表五所示應給付補償之人應補償如附表五所示應受補償
    之人如附表五所示補償金額。惟鈞院倘認採丙案所示方法進
    行分割較為妥適，亦同意採此方案進行分割。原審判決系爭
    土地應予變賣，並按如附表一所示比例分配價金，尚有未當
    ，為此，提起上訴等語。
　㈡並聲明：
  ⒈原判決廢棄。
  ⒉兩造共有系爭土地准予依丁案所示方法進行分割，即：
  ⑴編號A部分土地（面積190.34平方公尺），分歸陳健利、周錦
    蘭、陳志淵、陳宥慈、陳健一、陳健興、陳健仁、林碧玉、
    陳明惠取得，並按原應有部分比例保持共有。
  ⑵編號B部分土地（面積108.25平方公尺），分歸郭勝群、郭秀
    枝取得，並按原應有部分比例保持共有。
  ⑶編號C部分土地（面積567.41平方公尺），分歸許忠晋、陳怡
    均、陳玉梅、陳玉玲、陳亮瑜、陳冠州、陳俞安、陳彥儒、
    陳盈臻、陳萬得、許麗芬、許竹夫、曹榮吉、陳李玉燕、陳
    進盛、陳美惠、陳志榮、陳志祥、黃信雄、勝陽公司、許志
    誠、陳郭德、陳宏文、陳麗娜、陳科名、賴煥文、賴韻如、
    賴民扶、藍美惠、許忠信取得，並按原應有部分比例保持共
    有。
  ⒊如附表五所示應給付補償之人應補償如附表五所示應受補償
    之人如附表五所示補償金額。　
  ⒋第一、二審訴訟費用由兩造按附表一所示應有部分比例負擔
    。　　　　　　　　
二、郭秀枝等2人則以：（見本院卷㈣第233頁）
　㈠系爭土地上建有郭勝群所有編號A、C建物；郭秀枝所有編號D
    、E、F、G建物，且另案確定判決亦認郭秀枝等2人並未侵害
    其他共有人，採丙案所示方法進行分割郭秀枝等2人可保留
    一部分建物，較為妥適，而兩造所分得之土地與原應有部分
    有如附表二所示價值之差額，經計算後如附表四所示應給付
    補償之人應補償如附表四所示應受補償之人如附表四所示補
    償金額等語。
　㈡並聲明：
　⒈原判決廢棄。
  ⒉兩造共有系爭土地准予依丙案所示方法進行分割，即：
  ⑴編號A部分土地（面積57.73平方公尺），分歸陳健利、周錦
    蘭、陳志淵、陳宥慈、陳健一、陳健興、陳健仁、林碧玉取
    得，並按原應有部分比例保持共有。
  ⑵編號B部分土地（面積108.25平方公尺），分歸郭勝群、郭 
    秀枝取得，並按原應有部分比例保持共有。
  ⑶編號C部分土地（面積567.41平方公尺），分歸許忠晋、陳怡
    均、陳玉梅、陳玉玲、陳亮瑜、陳冠州、陳俞安、陳彥儒、
    陳盈臻、陳萬得、許麗芬、許竹夫、曹榮吉、陳李玉燕、陳
    進盛、陳美惠、陳志榮、陳志祥、黃信雄、勝陽建設股份有
    限公司、許志誠、陳郭德、陳宏文、陳麗娜、陳科名、賴煥
    文、賴韻如、賴民扶、藍美惠、許忠信取得，並按原應有部
    分比例保持共有。
  ⑷編號D部分土地（面積132.61平方公尺），分歸陳明惠取得。
  ⒊如附表四所示應給付補償之人應補償如附表四所示應受補償
    之人如附表四所示補償金額。
  ⒋第一、二審訴訟費用由兩造按附表一所示應有部分比例負擔
    。　　
三、上訴人陳冠州及視同上訴人陳萬得、陳健利、陳明惠、曹榮
    吉、陳李玉燕、陳美惠、陳進盛、許志誠、陳宏文、陳麗娜
    、陳科名、賴煥文、賴韻如、賴民扶則以：採丙案或丁案所
    示方法分割均可接受等語（見本院卷㈣第529頁）。
四、上訴人陳玉玲、陳亮瑜、陳俞安雖未於言詞辯論期日到場，
    惟依陳蘇宗委任陳盈臻、陳玉梅於準備程序期日到庭陳述略
    以：同意以丁案進行分割等語（見本院卷㈢第86頁）
五、視同上訴人陳志淵、陳宥慈、周錦蘭、林碧玉雖未於言詞辯
    論期日到場，惟依其等於準備程序期日到庭陳述略以：同意
    陳健利所提分割方案等語（見本院卷㈡第147至148頁）
六、視同上訴人勝陽公司雖未於言詞辯論期日到場，惟依其等於
    準備程序期日到庭陳述略以：採丙案或丁案所示方法分割均
    可接受等語（見本院卷㈣第116頁）。
七、其餘視同上訴人除出具同意保持共有同意書外，均未於言詞
    辯論期日到場作何聲明或陳述。
參、本院之判斷：
一、按各共有人，除法令另有規定外，得隨時請求分割共有物。
    但因物之使用目的不能分割或契約訂有不分割之期限者，不
    在此限，民法第823條第1項定有明文。查系爭土地為兩造所
    共有，應有部分如附表一所示，兩造並無不分割之協議，而
    系爭土地之使用分區為第三種住宅區，依其使用目的並無不
    能分割之情事，此有土地登記謄本、臺北市建築管理工程處
    108年12月19日北市都建照字第1083109077號函在卷足憑（
    見原審卷㈠第51至59頁、卷㈡第251頁），故原告請求裁判分
    割系爭土地，核與上開規定相符，應予准許。
二、次按共有物之分割，依共有人協議之方法行之。分割之方法
    不能協議決定，法院得因任何共有人之請求，命為下列之分
    配：㈠以原物分配於各共有人。但各共有人均受原物之分配
    顯有困難者，得將原物分配於部分共有人。㈡原物分配顯有
    困難時，得變賣共有物，以價金分配於各共有人；或以原物
    之一部分分配於各共有人，他部分變賣，以價金分配於各共
    有人。以原物為分配時，如共有人中有未受分配，或不能按
    其應有部分受分配者，得以金錢補償之。以原物為分配時，
    因共有人之利益或其他必要情形，得就共有物之一部分仍維
    持共有，民法第824條第1至4項定有明文。再按定共有物分
    割之方法，固可由法院自由裁量，但仍應斟酌各共有人之意
    願、共有物之性質、價格、分割前之使用狀態、經濟效用、
    分得部分之利用價值及全體共有人之利益等有關情狀，定一
    適當公平之方法以為分割。又按共有人請求分割共有物，應
    解為有終止分管契約之意思，是土地之分管契約已因共有人
    提起分割共有物訴訟，而當然終止，故裁判上分割共有土地
    時，並非必須完全依分管契約以為分割，而應斟酌土地之經
    濟上價值，並求各共有人分得土地之價值相當，利於使用，
    以定分割方法（最高法院85年度台上字第53號、96年度台上
    字第977號判決意旨參照）。經查：
　㈠系爭土地位處臺北市士林區，面積866平方公尺，東側毗鄰同
    小段48-2、50、51、51-1地號土地為第三種住宅區；北側毗
    鄰同小段38地號土地為第三種住宅區；東南側毗鄰同小段34
    地號與相鄰之同小段33地號土地為第三種住宅區；南側毗鄰
    同小段340、341地號與相鄰之同小段337地號土地為道路用
    地（即社中街），寬12公尺；西南側毗鄰同小段32地號土地
    為第三種住宅區；西側毗鄰同小段28、30、31、36地號土地
    為道路用地（即社中街210巷），寬6公尺，且系爭土地上建
    有如附圖一所示未辦理保存登記之郭勝群所有編號A、C建物
    ；陳明惠所有編號B、H建物；郭秀枝所有編號D、E、F、G建
    物；陳健一等5人所有編號I、J建物；陳建利所有編號K、L
    建物；陳志榮等3人所有編號M建物；林碧玉所有編號N建物
    ，占用系爭土地面積共計769.48平方公尺，占用比例達88.8
    5%，雖共有人陳萬得等人訴請郭秀枝等人拆屋還地，惟經另
    案確定判決認定上開占有人與其餘共有人間具有默示分管契
    約，而判決陳萬得等人敗訴之事實，有臺北市士林地政事務
    所98年5月12日複丈成果圖、地籍圖、另案確定判決、現場
    照片、使用分區查詢資料、土地建物查詢資料，及臺北市政
    府都市發展局108年4月17日北市都規字第1083027882號函在
    卷可稽（見原審卷㈠第14、26至32、239至251頁、本院卷㈠第
    242頁、卷㈡第59至67、114、321至327頁），堪以認定。
　㈡是由上述，可知系爭土地西側有毗鄰寬6公尺之社中街210巷
    道路；南側有毗鄰12公尺寬之社中街道路，其餘毗鄰第三種
    住宅區，惟系爭土地現況則由少數共有人占用面積達88.85%
    ，因大部分共有人未占用系爭土地，倘欲採原物分割，自無
    法遷就上開使用現況進行分割，否則將導致分割困難之窘境
    。參以郭秀枝、陳明惠、陳志榮等3人於另案審理中之供述
    （見原審卷㈠第29頁），及展茂不動產估價師聯合事務所（
    下稱展茂事務所）於109年10月13日至現場勘查，系爭土地
    上有數棟加強磚強及鐵皮造透天厝，整體為老舊建築，於不
    考量地上建物之影響，評估系爭土地於109年10月13日整筆
    土地價格為219,788,635元，此有該所估價報告書在卷可稽
    （見該報告書第2至3、47頁及所附現況照片），足認系爭土
    地上建物於70年間既已存在，使用迄今已達40年以上，建物
    老舊價值甚低，與系爭土地價值懸殊，實無因保留建物而影
    響系爭土地分割之必要。雖另案確定判決認定上開建物之共
    有人與其餘共有人間有成立默示之分管契約，惟依前揭判決
    意旨，該分管契約已因被上訴人提起本件分割共有物訴訟，
    而當然終止，故本件裁判分割系爭土地，即無須依該默示分
    管契約進行分割，而應斟酌系爭土地之經濟上價值，並求各
    共有人分得土地之價值相當，利於未來開發建築使用，以定
    分割方法。
　㈢而依陳怡均等人所提丁案之分割方法，係不考慮系爭土地上
    建物現況進行分割，共有人所分得之編號A、B、C土地，其
    形狀均屬規則方正，亦不至於太過狹長，且均有面臨道路，
    對外交通便利，有利於土地之開發利用，而系爭土地使用分
    區為第三種住宅區，依臺北市土地使用分區管制自治條例第
    17條規定，第三種住宅區建築基地之平均寛、深度不得小於
    8公尺、16公尺；最小寛度為4.8公尺、深度為9.6公尺，系
    爭土地依丁案分割後，編號A、C土地均符合上開建築基地規
    模，得單獨申請建築使用；編號B土地則未符合上開建築基
    地規模，不得單獨建築使用，依法須與鄰接土地（即同小段
    32地號及部分編號A土地）協議調整地形或合併使用，達到
    最小（平均寬、深度）基地規模後始得申請建築使用，此有
    臺北市政府都市發展局109年8月28日北市都授建字第109306
    7005號函在卷可稽（見本院卷㈢第69至70頁），惟此分割方
    法不能單獨建築僅編號B土地而已，相較於後述丙案所示分
    割方法分割後將有兩筆土地不能單獨建築，且編號C土地毗
    鄰社中街寬度縮減等不利益，丁案仍屬較有利於土地開發利
    用，亦為較公允之分割方案。再者，分得編號A、B、C土地
    之共有人，均當庭或具狀向本院表明願意保持共有（見本院
    卷㈢第204、247至253、257至287、311、369至371頁、卷㈣第
    535頁），足見採丁案所示方法分割符合多數共有人之意願
    ，且較為允當。
　㈣至於郭秀枝等2人固主張採丙案所示方法進行分割，雖可保留
    郭勝群所有編號A建物，僅須拆除占用分割後編號A土地面積
    0.55平方公尺；惟保留之編號C建物，則須拆除占用分割後
    編號A、C土地面積共計19.38平方公尺，其餘郭秀枝所有編
    號D、E、F、G建物均無法保留，且編號A、C建物為一層樓平
    房（見本院卷㈠第242頁），雖供商業使用，然使用迄今已逾
    40年，屋齡老舊，實有拆除重建以增進土地利用價值之必要
    。再者，採丙案分割結果，郭秀枝等2人除大部分原有建物
    均未能保留外，分割後編號A、B土地均未符合臺北市土地使
    用分區第三種住宅區之基地規模，依建築法第44條、臺北市
    土地使用分區管制自治條例第17條規定，不得建築，此有臺
    北市建築管理工程處108年12月19日北市都建照字第1083109
    077號函在卷足憑（見本院卷㈡第251至252頁），可知採丙案
    分割後編號A、B土地無法單獨建築，依法須與鄰地調整地形
    或合併使用後，始得建築，郭秀枝等2人分得之編號B土地最
    終仍須拆除編號A、C建物，以利該土地開發利用，增進其價
    值。又採丙案分割結果，編號A土地寬度3.25公尺、深度17.
    98公尺，顯然過度狹長，除無法單獨建築外，亦難以單獨使
    用收益；編號B、D土地雖較編號A土地為寬，然編號B土地仍
    較為狹長，編號D土地則屬梯形，不利於未來開發建築使用
    ，此有臺北市士林地政事務所109年7月15日北市士地測字第
    1097013448號函附測量圖在卷可參（見本院卷㈡第382、384
    頁）。另採丙案分割結果，編號C土地毗臨社中街寬度小於
    丁案，對於分得編號C土地之共有人較為不利，而丙案僅郭
    秀枝等2人堅持採用。是綜上各情，足認採丙案所示方法進
    行分割並非允當。
  ㈤因此，本院綜合審酌系爭土地之使用分區、地形狀況、對外
    交通之便利、各共有人之意願，並兼顧公平原則及系爭土地
    分割後之有效利用，認系爭土地依陳怡均等人主張依丁案所
    示方法進行分割，應屬允當、可採。
  ㈥又系爭土地不考慮地上物，依丁案所示方法分割結果，各共
    有人分得之土地，依其臨路情形、寬深度、面積、土地形狀
    、保持共有人之人數及整合時程，而異其價值，此業經證人
    即展茂事務所之估價師李元邦於110年8月11日本院準備程序
    期日證述明確（見本院卷㈢第469至474頁），經本院囑託展
    茂事務所鑑定，依補充鑑定結果編號A、B、C土地有如附表
    三所示價值差異，此有該所111年1月19日展茂估111字第001
    號函附補充鑑定報告在卷可稽（見本院卷㈢第505至515頁）
    ，依民法第824條第3項規定，上開共有人自有相互以金錢補
    償之必要，並據此計算如附表五所示應給付補償之人應補償
    如附表五所示應受補償之人如附表五所示補償金額。
三、綜上所述，被上訴人依民法第823條第1項、第824條規定，
    請求分割系爭土地，為有理由，應予准許。本院斟酌系爭土
    地上開情形，認陳怡均等人所主張依如附表三、附表三之A
    、B、C之丁案所示分割方法進行分割，並由附表五所示應給
    付補償之人補償如附表五所示應受補償之人如附表五所示補
    償金額為適當。原審所採變賣分割之分割方法，容有未洽，
    上訴意旨指摘原判決不當，求予廢棄改判，為有理由，爰由
    本院將原判決廢棄，改判如主文第2、3項所示。
肆、末按分割共有物事件本質上並無訟爭性，兩造本可互換地位
    ，由任一共有人起訴請求分割，均無不可，且兩造均因本件
    裁判分割而蒙其利，由敗訴當事人負擔訴訟費用顯失公平，
    故本院認本件仍應由兩造按原應有部分比例負擔訴訟費用，
    較符合公平原則。而本件第一、二審訴訟費用金額確定如附
    表六所示8,130元、152,395元，依民事訴訟法第80條之1規
    定，命由兩造按附表一所示應有部分比例負擔，爰判決如主
    文第4項所示。
伍、本件事證已臻明確，兩造其餘之攻擊或防禦方法及證據，經
    本院斟酌後，認為均不足以影響本判決之結果，自無一一詳
    予論駁之必要，併此敘明。
陸、據上論結，本件上訴為有理由，依民事訴訟法第436條之1第
    3項、第463條、第385條第1項前段、第450條、第80條之1，
    判決如主文。　
中    華    民    國    111    年    10   月    4    日
                  民事第二庭   審判長法  官  陳章榮
　　　　　　　　　                   法  官  孫曉青
　　　　　　　　　                   法  官  蘇錦秀
以上正本係照原本作成。
本判決不得上訴。
中    華    民    國   111    年    10    月    4     日
                                    書記官   詹欣樺
附表六：訴訟費用計算書
第一審訴訟費用：    編號 項目 金額（新臺幣） 備註 1 第一審裁判費 4,630元 被上訴人許忠晋預納 2 繪圖費 3,500元 被上訴人許忠晋預納 小計  8,130元  第二審訴訟費用    編號 項目 金額（新臺幣） 備註 1 第二審裁判費 6,945元 上訴人陳盈臻預納 2 第二審甲案繪圖費 5,580元 上訴人陳玉梅預納 3 第二審乙案繪圖費 5,580元 視同上訴人陳健利預納 4 第二審丙案繪圖費 8,980元 視同上訴人郭秀枝預納 5 第二審丁案繪圖費 4,780元 視同上訴人陳健利預納 6 證人李元邦旅費 530元 被上訴人許忠晋預納 7 展茂不動產估價師聯合事務所鑑定費用 60,000元 視同上訴人郭秀枝預納 8 展茂不動產估價師聯合事務所鑑定費用 60,000元 被上訴人許忠晋預納 小計  152,395元  第一、二審訴訟費用合計  160,525元